【裁判字號】    97,台上,374
【裁判日期】    970124
【裁判案由】    違反槍砲彈藥刀械管制條例
【裁判全文】
最高法院刑事判決              九十七年度台上字第三七四號
上  訴  人  台灣高等法院花蓮分院檢察署檢察官
被      告  甲○○
選任辯護人  蕭芳芳律師
上列上訴人因被告違反槍砲彈藥刀械管制條例案件，不服台灣高
等法院花蓮分院中華民國九十六年十一月二十七日第二審更審判
決（九十六年度上更(二)字第七○號，起訴案號：台灣台東地方法
院檢察署八十九年度偵字第二○七號），提起上訴，本院判決如
下：
    主  文
上訴駁回。
    理  由
按刑事訴訟法第三百七十七條規定，上訴於第三審法院，非以判
決違背法令為理由，不得為之。是提起第三審上訴，應以原判決
違背法令為理由，係屬法定要件。如果上訴理由書並未依據卷內
訴訟資料，具體指摘原判決不適用何種法則或如何適用不當，或
所指摘原判決違法情事，顯與法律規定得為第三審上訴理由之違
法情形，不相適合時，均應認其上訴為違背法律上之程式，予以
駁回。本件檢察官上訴意旨略稱：(一)、被告甲○○於原審雖否認
有非法製造獵槍之故意，辯稱其經警核准製造後，因試射時槍管
爆裂，有向警察報告，警員告以可用原核准號碼再製造，其始將
舊槍槍機取出，重做槍托及裝上新槍管云云。惟經原審第一次更
審時及此次更審中勘驗扣案土造獵槍二支結果，均未見有槍管爆
裂之情形。證人即承辦警員徐舜蕙自始即證述其並未同意被告以
原核准之號碼另製造新槍，反而明確告知「要先把舊槍拿來報廢
以後，才能夠再製造新槍」，被告非但未將舊槍持往報廢，而以
重新製造之新槍混充已申請之舊槍，向徐舜蕙佯稱因槍托重新磨
過，原寫4872號碼不見，徐舜蕙才會以為新槍是原來申請核准製
造之槍枝，而予烙印。被告主觀上有未經許可製造土造獵槍之犯
意甚明，其方法即以未經許可非法製造之土造獵槍冒充業經核准
之獵槍而交由承辦警員重新簽寫槍號並烙印。(二)、扣案槍枝管制
編號0000000000土造獵槍，係被告原先申請欲製造之槍枝，扣案
槍枝管制編號0000000000土造獵槍，則係被告重新製造持以混充
向承辦警員烙印許可製造之槍枝，兩槍枝經內政部警政署刑事警
察局鑑定結果，均具有殺傷力。徐舜蕙於原審已明確證述：「如
果被告取得槍照之後，槍枝失去效能的情形，也應該整枝拿去繳
銷，重新申請，不可以自行更換零件，而且製作地點也有限制，
他如果申請在家裡製造，就要在家裡製造，我們派出所的警員也
會去看」、「因為槍枝是管制品，我不確定他有沒有跟我提到槍
枝做壞的事情，但是如果有講的話，我也一定會告訴他，做壞的
槍枝要繳銷之後才能再申請，所以我的印象當中，他並沒有跟我
提過這件事情，我也不會叫他說舊的號碼就可以」、「被告當時
是跟我說槍管爆裂，因為槍托要製造漂亮一點，所以槍托重新磨
過」、「槍管修復，我們並沒准許他重新製造一支獵槍，除非是
舊槍整枝（支）爆破，才可以申請新的獵槍」、「如果有舊槍的
存在，就不可以重新在新槍烙印槍號」、「我直覺二把槍是同一
把槍，給他烙印的是舊槍，我的直覺是這樣，申請人的槍枝如果
是故障的話，我們會要求申請人將槍枝拿去報廢，不然我們不可
能會再讓申請人重新製造一把槍枝」各等語，足認被告自始即申
請許可製造獵槍一支，且主管機關亦僅核准許可製造一支獵槍，
然最終被告卻為警查獲持有二支均具殺傷力之獵槍，倘依原判決
之論斷，被告持有此二支獵槍均已經主管機關許可，恐與上述調
查證據所顯示之結果未符，其採證法則之運用即有違誤云云。
惟查原判決以公訴意旨略以：被告甲○○於民國八十七年六月間
，在台東縣台東市○○路○段三○八之一號住處內，以其所有之
車床、鑽床、快速切割器、砂輪機等工具，未經許可，製造具有
殺傷力之土造獵槍二支，惟僅向主管機關申請許可其中一支土造
獵槍（槍枝管制編號：0000000000），而未經許可持有另一支土
造獵槍（槍枝管制編號：0000000000）。因認被告涉犯槍砲彈藥
刀械管制條例第十一條第一項未經許可製造可發射子彈具有殺傷
力之土造獵槍之罪嫌云云。但經審理結果，以公訴人所舉之證據
資料，經查並無任何適合於被告犯罪事實認定之證據，被告被訴
未經許可，製造可發射子彈具有殺傷力之土造獵槍（槍枝管制編
號：0000000000），尚屬不能證明，因而撤銷第一審之判決，改
判諭知被告無罪，已詳敘其無從為被告有罪確信之理由。經核所
為論斷，均與卷內資料相符，從形式上觀察，並無違背法令之情
形。上訴意旨對原審之論斷，究有何違背經驗法則或論理法則等
違法情形，亦未依據卷內資料為具體之指摘。且查：本件起訴書
「犯罪事實」欄係記載被告「未經許可，製造具殺傷力之土造獵
槍二枝（支）及槍枝之主要組成零件槍機二組（未經許可製造槍
枝主要組成零件部分，業經判決無罪確定），惟僅向主管機關申
請許可持有其中一枝（支）土造獵槍（槍枝管制編號：00000000
00），而未經許可持有另一枝（支）土造獵槍（槍枝管制編號：
0000000000）」；其「證據並所犯法條」欄並記載「扣案之……
土造獵槍一枝（支）（槍枝管制編號：0000000000）……，併請
全數依法宣告沒收之」。則原審據以認定檢察官僅係起訴被告未
經許可，製造槍枝管制編號：0000000000之土造獵槍一支，並非
起訴被告未經許可，製造槍枝管制編號：0000000000之土造獵槍
，與公訴意旨即無不合。而台東縣警察局台東分局第五組承辦自
衛槍枝管理業務之警員徐舜蕙在原審經訊以：「舊槍（即槍枝管
制編號：0000000000之土造獵槍）你們已經在槍托上寫上槍證號
碼，又發給臨時證，這在槍枝製造的手續上是否已經核准？」時
，證稱：「核准」，續經訊以：「後來甲○○又拿新槍（即槍枝
管制編號：0000000000之土造獵槍）給妳烙印，在手續上是否算
是核准的槍枝？」，答稱：「在手續上也算核准」，又再訊以：
「妳認為那一支是合法的？」時，陳稱：「因為他（即被告）申
請的是第一支槍（即槍枝管制編號：0000000000之土造獵槍），
所以我認為是合法的，第二支槍（即槍枝管制編號：0000000000
之土造獵槍）我認為是他用來混充的，不合法」各等語（見更(二)
卷第三八至三九頁）。則原審據以判斷被告所持有槍枝管制編號
：0000000000之土造獵槍，確係經主管機關許可而製造，與卷證
資料即無不合。上訴意旨既謂「扣案槍枝管制編號0000000000土
造獵槍，係被告原先申請欲製造之槍枝」、「足認被告自始即申
請許可製造獵槍一支，且主管機關亦僅核准許可製造一支獵槍」
，乃又謂原判決就「槍枝管制編號0000000000之舊槍，係由被告
申請核准後所製造，並於製造完成後拿到台東分局給承辦人徐舜
蕙驗槍」之論述與證據法則有悖云云，據以指摘原判決違法，非
唯其說詞自相矛盾，且係就原審依憑卷證資料所為判斷之適法職
權行使，並已於理由內說明之事項，再為單純之事實爭執，自非
適法之第三審上訴理由。其上訴違背法律上之程式，應予駁回。
據上論結，應依刑事訴訟法第三百九十五條前段，判決如主文。
中    華    民    國  九十七  年    一    月  二十四  日
                      最高法院刑事第九庭
                          審判長法官  謝  俊  雄
                                法官  陳  世  雄
                                法官  吳  信  銘
                                法官  徐  文  亮
                                法官  黃  一  鑫
      本件正本證明與原本無異
                                      書  記  官
中    華    民    國  九十七  年    一    月  二十九  日
                                                      Ｑ


司法院資訊處製作；財團法人民間司法改革基金會備份。
